【裁判字號】    97,訴,925
【裁判日期】    970812
【裁判案由】    侵權行為損害賠償
【裁判全文】
臺灣板橋地方法院民事判決               97年度訴字第925號
原      告  丁○○
                      樓
法定代理人  甲○○
            丙○○
被      告  乙○○
上列當事人間請求侵權行為損害賠償事件，經本院刑事庭移送前
來（附民案號：97年度交簡附民字第7 號，刑事案號：97年度交
簡字第27號）本院於中華民國97年8 月4 日言詞辯論終結，判決
如下：
    主  文
被告應給付原告新臺幣柒拾陸萬肆仟壹佰壹拾元，及自民國九十
七年五月二十四日起至清償日止，按週年利率百分之五計算之利
息。
原告其餘之訴駁回。
訴訟費用由被告負擔十分之六，餘由原告負擔。
    事實及理由
一、本件被告未於言詞辯論期日到場，核無民事訴訟法第386 條
    列各款情形，應依原告之聲請，由其一造辯論而為判決。
二、原告主張：被告於民國96年7 月31日下午5 時23分許，駕駛
    車號7A-8848 號自用小客車沿臺北縣五股鄉○○路○ 段往蘆
    洲方向行駛，行經該路段182 巷22號前時，本應注意在劃有
    分向限制線（雙黃線）之路段，不得駛入來車之車道內，且
    應注意車前狀況，隨時採取必要之安全措施，以避免危害發
    生，且當時天候、視線及路況良好，並無不能注意之情事，
    竟疏未注意及此，不慎追撞同向前方由訴外人陳木錠所駕駛
    之車號4150-CC 號租賃小貨車左後方，旋又超越分向限制線
    駛入對向車道，適有對向（往更寮方向）行駛而來由訴外人
    郭正雄所駕駛之車號7479－EU號自用小貨車閃避不及，兩車
    因而發生對撞，郭正雄所駕車輛因此歪斜，以致右車身擦撞
    右側騎乘車號F38 -175號普通重型機車往更寮方向行駛之訴
    外人黃永鑫成傷，復使右後方騎乘車號J9L-077 號普通重型
    機車往更寮方向行駛之原告煞車不及而追撞車號7479-EU 號
    自用小貨車，致原告人車倒地，因而受有頭部外傷急性硬腦
    膜上出血、臉部多發性骨折、臉部撕裂傷、右鎖骨骨折及雙
    側聽力障礙之傷害，故依侵權行為之法律關係，請求被告賠
    償下列損害：(一)醫藥費用：新臺幣（下同）104,110 元。(二)
    看護費60,000元：原告住院16日加上出院後14日，合計30日
    ，需人全日看護，實際並由親人為看護，故請求看護費每日
    2,000 元，合計60,000元。(三)營養補助費30,000元：原告受
    傷期間需要補充營養，故請求營養補助費30,000元。(四)精神
    慰撫金1,060,000 元。上開金額合計1,254,110 元，併為聲
    明：被告應賠償原告1,254,110 元，及自起訴狀繕本送達翌
    日起至清償日止，按年息5%計算之利息。
三、原告主張之上開被告因過失致其受傷之侵權行為事實，業據
    提出診斷證明書5 紙、病危通知單1 紙、長庚紀念醫院醫療
    費用收據影本10紙、相片2 紙等件為證，並有台灣板橋地方
    法院檢察署96年度偵字第24385 號偵查卷影本（內有台北縣
    政府警察局蘆洲分局道路交通事故調查筆錄影本、現場圖影
    本、道路交通事故調查報告表(一)(二)影本、調查筆錄影本、交
    通事故現場照片影本30張等件）、本院97年度交易字第27號
    刑事卷影本在卷足參。而查被告因上開過失傷害行為，並經
    本院刑事庭判處被告「因過失傷害人，處有期徒刑三月，如
    易科罰金以銀元三百元即新台幣九百元折算一日」，有上開
    刑事判決書附卷可參。且被告已於相當時期受合法之通知，
    而未於言詞辯論期日到場，亦未提出書狀作何聲明或陳述，
    依民事訴訟法第280 條第3 項規定，視同自認原告主張之侵
    權事實。是原告請求被告應負侵權行為損害賠償責任，即非
    無據。
四、按因故意或過失，不法侵害他人之權利者，負損害賠償責任
    ；又不法侵害他人之身體或健康者，對於被害人因此喪失或
    減少勞動能力或增加生活上之需要時，應負損害賠償責任；
    又不法侵害他人身體、健康、名譽、自由、信用、隱私、貞
    操或不法侵害其他人格法益而情節重大者，被害人雖非財產
    上之損害，亦得請求賠償相當之金額；民法第184 條第1項
    前段、第193 條第1 項、第195 條第1 項前段分別定有明文
    。茲就原告下列各項主張分別審酌如下：
  (一)醫療費用：
    原告主張其因系爭車禍，計支出醫療費用新臺幣（下同）10
    4,110 元，業據提出長庚紀念醫院醫療費用收據影本10紙為
    證，核無不合。是原告此部分請求為有理由。
  (二)看護費用：
    原告主張其因被告本過失傷害行為，於96年7 月31日急診就
    醫住院，於96年8 月15日出院，共住院16日，出院後2 週依
    醫囑仍需人照顧，合計30日，皆需由親人全日看護之事實，
    業據提出長庚紀念醫院診斷證明書5 紙為證，堪信為事實。
    是原告自96年7 月31日起30日，雖未僱請看護，惟其實際上
    既有需人看護之必要，此項看護工作自係由其親屬實際擔任
    ，此項親屬看護之恩惠，尚不能加惠於被告，故原告雖未於
    該期間內僱請看護，仍得請求看護費用之損害（最高法院86
    年度台上字第2005號、89年度台上字第1749號判決要旨參照
    ）。又依卷附台北縣醫院看護工職業工會96年8 月16日北縣
    病護詢字第9615號函影本，現台北縣內病患僱請居家看護工
    時，均由看護工從業人員與病患或家屬議價，日薪為：全天
    24小班1,900 元起跳至2,200 元、日、夜12小時班1,000 元
    至1,300 元。是原告主張每日看護費以2,000 元計算，應屬
    合理有據。其此部分請求看護費60,000元（2,000 ×30=60,
    000） 即有理由。
  (三)營養補助費：
    原告主張其受傷期間，需補充營養，此部分支出費用為3 萬
    元一節，並未能提出任何證據證明，是其此部分請求，不應
    准許。
  (四)精神慰撫金：
    原告主張其因本件車禍遭受嚴重傷害，精神遭受痛苦，爰請
    求精神損害賠償106 萬元等語。查本件車禍發生時，原告年
    僅18歲，且為學生，因本件車禍而受有頭部外傷急性硬腦膜
    上出血、臉部多發性骨折、臉部撕裂傷、右鎖骨骨折及雙側
    聽力障礙等傷害，且一度病危，並歷經數次手術，有其所提
    前開病危通知單、診斷證明書可證，其精神自屬痛苦不堪。
    再依台灣板橋地方法院檢察署96年度偵字第24385 號偵查卷
    所附警訊調查筆錄記載，被告教育程度為高職，家境小康。
    本院審酌兩造之身分、地位，及被告侵害程度等一切情狀，
    認原告請求精神慰撫金106 萬元尚屬過高，應予核減為60萬
    元，尚稱允適。
  (五)綜上，原告因本件車禍共計受有764,110 元之損害（計算式
    ：104,110+60,000+600,000＝764,110）
五、從而，原告依據侵權行為之法律關係，請求被告賠償764,11
    0 元，及自起訴狀繕本送達翌日即97年5 月24日起至清償日
    止，按年息5%計算之利息，為有理由，應予准許；逾此部分
    之請求，為無理由，應予駁回。
六、結論：本件原告之訴為一部有理由，一部無理由，依民事訴
    訟法第385條第1項前段、第79條，判決如主文。
中    華    民    國    97    年    8     月    12    日
                  民事第一庭    法  官  黃信樺
以上正本，係照原本作成。
如對本判決上訴，須於判決送達後20日內向本院提出上訴狀
中    華    民    國    97    年    8     月    12    日
                                書記官  李佳靜


司法院資訊處製作；財團法人民間司法改革基金會備份。
